臺灣士林地方法院交通事件裁定　　　　96年度交聲字第1151號
原處分機關　台北市交通事件裁決所
異議人　即
受處分　人　甲○○　40歲（民國56年8月28日生）
上列受處分人因違反道路交通管理處罰條例案件，對於台北市交
通事件裁決所於民國96年8 月2 日所為之裁決（北市裁二字第裁
22-ZFB045397號），聲明異議，本院裁定如下：
    主  文
原處分撤銷。
甲○○汽車駕駛人，行駛高速公路未依號誌指示行車，處罰鍰新
臺幣參仟元，並記違規點數壹點。
    理  由
一原處分意旨略以：異議人即受處分人甲○○於民國96年5 月6
  日16時22分許，駕駛2C-3567 號自用小客車，行經國道三號北
  上大溪匝道設有燈光號誌管制之匝道路口時，未依燈光號誌指
  示行車，經內政部警政署國道公路警察局逕行舉發，裁決機關
  因認異議人駕車行經有燈光號誌管制之高速公路匝道路口時，
  未依號誌指示行車之違規行為，而於96年8 月2 日以北市裁二
  字第裁22-ZFB045397號裁決書，依道路交通管理處罰條例第33
  條第1 項第13款規定裁處罰鍰新台幣3,000 元。
二異議意旨略以：依違規採證照片所示，異議人前開車輛後輪壓
  到感應線圈而被照相，可見異議人車輛前輪係於綠燈或黃燈時
  經過，因此遭裁罰，異議人不服，為此聲明異議。
三按汽車行駛高速公路及快速公路，其車道之使用，除因交通事
  故及道路施工依臨時或可移動標誌指示或交通勤務警察指揮外
  ，應依設置之交通標誌、標線或號誌之規定，高速公路及快速
  公路交通管制規則第8 條第1 項前段定有明文。汽車行駛於高
  速公路、快速公路或設站管制之道路，不遵使用限制、禁止、
  行車管制及管理事項之管制規則而未依標誌、標線、號誌指示
  行車者，處汽車駕駛人新臺幣3,000 元以上6,000 元以下罰鍰
  ；汽車駕駛人，違反道路交通管理處罰條例第33條第1 項者，
  除依該條條款規定之罰鍰處罰外，並記違規點數1 點，道路交
  通管理處罰條例第33條第1 項第13款、第63條第1 項第1 款，
  亦分別定有明文。
四經查異議人即受處分人甲○○駕駛2C-3567 號自用小客車，於
  前開時間行經國道三號北上大溪匝道設有燈光號誌管制之匝道
  路口時，於燈光號誌轉為紅燈時，未遵守該燈光號誌之指示停
  車，而闖越紅燈行車等情，有採證照片2 幀在卷可參，堪可認
  定。異議人雖以前詞為辯，然查高速公路匝道入口所裝設之闖
  紅燈自動照相系統係微電腦式，儀控燈號由綠燈轉黃燈約3秒
  後再轉為紅燈時，違規車輛通過停止線前之感應線圈後始予拍
  攝。每一違規車輛均由照相系統拍攝2 次（1 次為闖紅燈經過
  感應線圈之情形，1 次為闖紅燈後仍持續前進之情形），兩相
  片內儀控燈均為紅燈始予舉發。再依前揭科學儀器拍攝之採證
  照片所示，國道三號大溪北上匝道路口處，設置燈光號誌之行
  車指示，第1 張採證照片顯示，異議人所有之車輛於紅燈亮起
  1.3 秒時，該車車頭伸越停止線，第2 張採照片續於0.6 秒後
  自動拍攝即紅燈亮起1.9 秒後，異議人所有之車輛仍以車速36
  公里繼續行駛。儀控燈如係綠燈或黃燈時，車輛通過停止線前
  之感應線圈，電腦系統將不予啟動，故無綠燈或黃燈時通過遭
  照相舉發之可能等情，有內政部警政署國道公路警察局第六警
  察隊96年7 月26日公警六交字第0960671708號函及採證照片可
  稽，堪認異議人前揭車輛於紅燈亮起1.3 秒後，未停等於匝道
  入口處之停止線後方仍繼續行駛，異議人以該照片攝及其車闖
  紅燈時，該車僅後輪壓在停止線，而辯稱其前輪及前車身經過
  停止線時，該燈光號誌為綠燈或黃燈云云，顯為飾卸之詞，不
  足採信。
五依上，異議人確有前開違規行為，應可認定，裁決機關認異議
  人違反道路交通管理處罰條例第33條第1 項第13款之規定，而
  為上開裁罰，固非無見，然查，汽車駕駛人上述違反上開條例
  第33條第1 項第13款之行為，除依該條規定裁處罰鍰外，並各
  記違規點數1 點，此道路交通管理處罰條例第63條第1 項第1
  款定有明文。依此規定，汽車駕駛人，行駛高速公路未依號誌
  指示行車者，即處罰鍰新臺幣3,000 元以上6,000 元以下罰鍰
  ，並記違規點數1 點。原處分就異議人於高速公路未依號誌指
  示行車之行為，雖依法予以裁處罰鍰新台幣3,000 元，但未同
  時諭知記違規點數1 點，顯違道路交通管理處罰條例第63條第
  1 項第1 款之規定甚明。又依道路交通管理處罰條例第89條規
  定，法院受理有關交通事件，準用刑事訴訟法之規定，且依刑
  事訴訟法第370 條前段規定：「由被告上訴或為被告利益而上
  訴者，第二審法院不得諭知較重於原審判決之刑」，即所謂「
  不利益變更禁止原則」，惟該原則僅限於原判決適用法條並無
  不當時始有其適用，苟原判決有適用法條不當之情形時，第二
  審法院即得撤銷原判決，另為適法之判決而諭知較重原審之刑
  ，此參諸刑事訴訟法第370 條後段自明；再依道路交通案件處
  理辦法第20條規定：「交通法庭認為聲明異議有理由或聲明異
  議雖無理由，而原處分不當或違法者，應以裁定將原處分經聲
  明異議部分撤銷，並自為裁定。」觀之，足徵原裁決機關之處
  分如有不當及違法時，交通法庭亦得撤銷原處分另為適法之裁
  定甚明，原處分漏未適用道路交通管理處罰條例第63條第1項
  第1 款規定，裁處異議人記違規點數1 點之處分，即有不適用
  法律之違法，異議人異議理由雖未及此，但該處分既有可議之
  處，本院自得撤銷該處分，並諭知如主文第2 項之裁罰。
六據上論斷，應依道路交通案件處理辦法第20條前段，裁定如主
  文。
中　　華　　民　　國　　96　　年　　12　　月　　31　　日
　　　　　　　    交通法庭    法  官      江翠萍
以上正本證明與原本無異。
如不服本裁定應於送達後5 日內向本院提出抗告狀。
                              書記官      陳慧玲
中　　華　　民　　國　　96　　年　　12　　月　　31　　日
